【裁判字號】    92,訴,169
【裁判日期】    920530
【裁判案由】    扣繳稅款
【裁判全文】
高雄高等行政法院判決                              九十二年度訴字第一六九號
                              .
    原      告  甲○○
    被      告  財政部高雄市國稅局
    代  表  人  鄭宗典  局長
    訴訟代理人  乙○○
右當事人間因扣繳稅款事件，原告不服財政部中華民國九十一年十二月十二日台財訴
字第０九一００四三七二六號訴願決定，提起行政訴訟。本院判決如左：
    主  文
原告之訴駁回。
訴訟費用由原告負擔。
    事  實
甲、事實概要：
    緣原告於民國（下同）八十五年度為泛亞商業銀行（下稱泛亞銀行）前身保證責
    任高雄市第十信用合作社（以下簡稱高雄市十信合作社）負責人，係行為時所得
    稅法第八十九條規定之扣繳義務人，該社新興分社於八十五年間給付非中華民國
    境內居住之訴外人曾士芬利息所得新台幣（以下同）二五四、六三七元，未依行
    為時各類所得扣繳率標準第三條第四款規定，按給付額扣繳百分之二十稅款五Ｏ
    、九二七元，而僅扣繳稅款一、五六二元，經被告於九十年七月十七日以財高國
    稅新審字第九０００五六四七號函責令原告限期補繳應扣未扣之稅款四九、三六
    五元，惟原告仍未於期限內補繳，被告乃依法於九十年十一月十四日以財高國稅
    法違字第０二０九０一一０三七一號處分書，對原告按應扣未扣之稅額處三倍之
    罰鍰一四八、ＯＯＯ元（計至百元），原告對罰鍰處分不服，申請復查，未獲變
    更，提起訴願，亦遭駁回，遂提起本件行政訴訟。
乙、兩造聲明：
一、原告未於言詞辯論期日到場，據其於準備程序時之聲明求為判決：
（一）訴願決定及原處分（含復查決定）均撤銷。
（二）訴訟費用由被告負擔。
二、被告聲明求為判決：
（一）原告之訴駁回。
（二）訴訟費用由原告負擔。
丙、兩造之爭點：
一、原告未於言詞辯論期日到場，據其於準備程序時主張之理由：
（一）依所得稅法第七條第五項規定：「本法稱扣繳義務人，係指依本法規定，應自
      付與納稅義務人之給付中扣繳所得稅款之人。」同法第八十九條第一項第二款
      規定：「薪資、利息、租金、佣金、權利金、執行業務報酬、競技、競賽或機
      會中獎獎金或給與，及給付在中華民國境內無固定營業場所或營業代理人之國
      外營利事業之所得，其扣繳義務人為機關、團體之責應扣繳單位主管、事業負
      責人及執行業務者‧‧‧。」原告並無直接給付利息予納稅義務人，亦非應扣
      繳單位主管，況高雄市十信合作社新興分社係以分社經理為負責人，且核定處
      分時高雄市十信合作社已由泛亞銀行概括承受執行業務，非由原告主導經營，
      被告因該社新興分社未依法扣繳而對扣繳義務人裁處罰鍰，於九十年十一月十
      四日逕核定原告為受處分人，該核定處分對象顯已違反所得稅法之規定。經查
      ，高雄市十信合作社業經財政部八十六年十月十八日台財融第八六三一七二九
      四號函核准自民國八十六年十月二十四日二十四時起由泛亞銀行概括承受，是
      原高雄市十信合作社之資產負債、權利義務應由泛亞銀行概括承受，而概括承
      受應含公法之債務暨衍生之各項罰款，被告以原告為受處分人，實未符合前開
      財政部函文之意。
（二）納稅義務人曾士芬於高雄市十信合作社新興分社開戶之日期為八十二年七月八
      日，而曾士芬係於七十七年出境荷蘭，八十二年之高雄市十信合作社理事主席
      非為原告，原告於八十四年五月接任理事主席後，無法要求入出境管理局或其
      他政府機關提供非中華民國境內居住之個人名單，僅能就原十四處分社之資料
      繼續營運，且個人帳戶之出入，在本國使用之習慣，概以印鑑為憑，而曾士芬
      自八十二年至八十六年於高雄市十信合作社新興分社帳戶出入頻繁，原告如何
      得知其為非中華民國境內居住之個人，被告以原告為受處分人，處以罰鍰實有
      未洽，另對曾士芬帳戶出入頻繁，涉嫌逃漏巨額贈與稅視若無睹，實教人難以
      信服。
二、被告答辯之理由：
（一）本件原告自八十四年四月二十八日起至八十六年十月二十四日止擔任泛亞銀行
      前身高雄市十信合作社理事主席，依法即為該社負責人，係所得稅法第八十九
      條規定之扣繳義務人，該社新興分社於八十五年間給付非中華民國境內居住之
      個人曾士芬利息所得二五四、六三七元，未依各類所得扣繳率標準第三條第四
      款規定，按給付額扣繳百分之二十稅款，經被告新興稽徵所九十年七月十七日
      財高國稅新審字第九○○○五六四七號函限期責令原告補繳應扣未扣之稅款四
      九、三六五元，惟仍未於期限內補繳，被告乃依法按應扣未扣之稅款處三倍之
      罰鍰一四八、ＯＯＯ元（計至百元止），並無違誤。
（二）又按所得稅法第八十八條、第八十九條規定，已明文扣繳義務人應負法律上之
      作為義務，乃高雄市十信合作社新興分社於八十五年間給付非中華民國境內居
      住之個人曾士芬利息所得二五四、六三七元，扣繳義務人即為高雄市十信合作
      社當時之負責人，亦即原告，證之該社新興分社利息所得扣繳申報書亦填報原
      告為扣繳義務人益明，而該公法上義務人既係原告，非為高雄市十信合作社，
      其間之權利義務應僅及於原告，自不得以高雄市十信合作社自八十六年十月二
      十四日起已由泛亞銀行概括承受，即謂系爭罰鍰亦應由該銀行承受。
（三）另依內政部警政署入出境管理局提供曾士芬出入境資料，曾士芬於八十年一月
      十八日入境，同年三月二十一日出境至八十四年八月七日方再入境，八十六年
      居留天數亦未滿一八三天，是曾士芬已非中華民國境內居住之個人，高雄市十
      信合作社新興分社於八十五年間給付曾士芬利息所得二五四、六三七元，原告
      未依各類所得扣繳率標準第三條第四款規定，按非中華民國境內居住之個人依
      給付額扣繳百分之二十稅款五Ｏ、九二七元（僅扣繳稅款一、五六二元），即
      有違扣繳義務，案經被告新興稽徵所於九十年七月十七日以財高國稅新審字第
      九○○○五六四七號函請原告於限期內補繳應扣未扣之稅款四九、三六五元，
      卻仍未於期限內補繳，依法即應按應扣未扣之稅款處三倍之罰鍰，於法並無不
      合；另有關原告指稱被告置曾君涉嫌逃漏巨額贈與稅視若無睹乙節，核與本案
      無涉，自不足採。
    理  由
一、原告經合法通知，未於言詞辯論期日到場，核無行政訴訟法第二百十八條準用民
    事訴訟法第三百八十六條各款所列情形之一，爰依被告之聲請由其一造辯論而為
    判決。
二、按「本法稱人，係指自然人及法人。本法稱個人，係指自然人。本法稱中華民國
    境內居住之個人，指左列兩種：一、在中華民國境內有住所，並經常居住中華民
    國境內者。二、在中華民國境內無住所，而於一課稅年度內在中華民國境內居留
    合計滿一百八十三天者。本法稱非中華民國境內居住之個人，係指前項規定以外
    之個人。本法稱納稅義務人，係指依本法規定，應申報或繳納所得稅之人。本法
    稱扣繳義務人，係指依本法規定，應自付與納稅義務人之給付中扣繳所得稅款之
    人。」；「納稅義務人有左列各類所得者，應由扣繳義務人於給付時，依規定之
    扣繳率或扣繳辦法，扣取稅款，並依第九十二條規定繳納之：‧‧‧二、機關、
    團體、事業或執行業務者所給付之薪資、利息、租金、佣金、權利金、競技、競
    賽或機會中獎之獎金或給與、執行業務者之報酬，及給付在中華民國境內無固定
    營業場所及營業代理人之國外營利事業之所得。‧‧‧。」；「前條各類所得稅
    款，其扣繳義務人及納稅義務人如左：‧‧‧二、薪資、利息、租金、佣金、權
    利金、執行業務報酬、競技、競賽或機會中獎獎金或給與、及給付在中華民國境
    內無固定營業場所或營業代理人之國外營利事業之所得，其扣繳義務人為機關、
    團體之主辦會計人員、事業負責人及執行業務者；‧‧‧。」；「第八十八條各
    類所得稅款之扣繳義務人，應於每月十日前將上一月內所扣稅款向國庫繳清，並
    於每年一月底前將上一年內扣繳各納稅義務人之稅款數額，開具扣繳憑單，彙報
    該管稽徵機關查核；‧‧‧。」；「扣繳義務人如有左列情事之一者，分別依各
    該款規定處罰：一、扣繳義務人未依第八十八條規定扣繳稅款者，除限期責令補
    繳應扣未扣或短扣之稅款及補報扣繳憑單外，並按應扣未扣或短扣之稅額處一倍
    之罰鍰；其未於限期內補繳應扣未扣或短扣之稅款，或不按實補報扣繳憑單者，
    應按應扣未扣或短扣之稅額處三倍之罰鍰。‧‧‧。」分別為行為時所得稅法第
    七條、第八十八條第一項第二款、第八十九條第一項第二款、第九十二條第一項
    前段及第一百十四條第一款所明定。次按「納稅義務人如為非中華民國境內居住
    之個人，或在中華民國境內無固定營業場所之營利事業，按左列規定扣繳：一、
    ‧‧‧四、利息按給付額扣取百分之二十。‧‧‧。」行為時各類所得扣繳率標
    準第三條第四款亦定有明文。又按人民違反法律上之義務而應受行政罰之行為，
    僅須違反作為義務而不以發生損害或危險為其要件者，推定為有過失，於行為人
    不能舉證證明自己無過失時，即應處罰，復為司法院大法官釋字第二七五號解釋
    意旨所明示。蓋稅法上所謂「扣繳」，係指扣繳義務人，應為納稅義務人之計算
    ，從其向納稅義務人給付之金額中，扣留納稅義務人應繳之稅款，向稅捐稽徵機
    關繳納之「公法上行為義務」，茲扣繳義務人係受稅捐機關公法上之法定委託而
    行使公權力，因此依法定委託關係，扣繳義務人有依法扣繳納稅義務人所得之權
    利，反之，扣繳義務人如有違反扣繳義務，依所得稅法第一百十四條之規定，扣
    繳義務人即負有賠繳責任之債，及須受因違反公法上扣繳義務而處之行政罰處分
    （參照黃茂榮著，稅法總論第一冊，頁三０八至三０九）。合先敘明。
三、經查，原告於八十五年度為泛亞銀行前身高雄市第十信用合作社理事主席，即該
    社負責人，高雄市十信合作社嗣經財政部核准自八十六年十月二十四日二十四時
    起由泛亞銀行概括承受，該社新興分社於八十五年間（由泛亞銀行概括承受前）
    給付非中華民國境內居住之訴外人曾士芬利息所得二五四、六三七元，未依行為
    時各類所得扣繳率標準第三條第四款規定，按給付額扣繳百分之二十稅款五Ｏ、
    九二七元（僅扣繳稅款一、五六二元），經被告於九十年七月十七日以財高國稅
    新審字第九０００五六四七號函責令原告限期補繳應扣未扣之稅款四九、六三五
    元，惟原告仍未於期限內補繳，被告乃依法於九十年十一月十四日以財高國稅法
    違字第０二０九０一一０三七一號處分書，對原告按應扣未扣之稅額處三倍之罰
    鍰一四八、ＯＯＯ元等情，為兩造所不爭執，復有被告新興稽徵所九十年七月十
    七日財高國稅新審字第九０００五六四七號函影本、被告九十年十一月十四日財
    高國稅法違字第０二０九０一一０三七一號處分書、財政部八十六年十月十八日
    台財融第八六三一七二九四號函、高雄市十信合作社向被告申報曾士芬八十六年
    度各類所得扣免繳憑單影本各乙紙附卷於原處分卷及訴願卷可憑，洵堪認定。
四、又查，本件原告身為高雄市第十信用合作社負責人，對於該社營運狀況及稅法相
    關規定理應知之甚詳。而本件訴外人曾士芬前於八十年一月十八日入境，同年三
    月二十一日出境至八十四年八月七日方再入境後，又於同年八月十三日再出境，
    迄八十六年度結束並未再入境等情，有內政部警政署入出境管理局提供之曾士芬
    出入境資料附於原處分卷足憑，是曾士芬於八十五年間居留國內天數即未滿一八
    三天，依首揭行為時所得稅法第七條之規定，係屬「非中華民國境內居住之個人
    」，則高雄市十信合作社新興分社於八十五年間，給付訴外人曾士芬利息所得二
    五四、六三七元，依前揭行為時所得稅法第八十八條第一項第二款、第八十九條
    第一項第二款、第九十二條第一項前段及前揭行為時各類所得扣繳率標準第三條
    第四款規定，即負有按給付額扣繳百分之二十稅款五Ｏ、九二七元之作為義務，
    原告當時既擔任高雄市十信合作社理事主席負責人，於給付利息之前，自有探知
    或要求所屬員工查明納稅義務人曾士芬是否為「非中華民國境內居住之個人」之
    義務，此一探知義務既屬可合理期待，則原告未盡查證之義務，縱無故意，仍難
    脫過失之責，參諸行為時所得稅法第一百十四條第一款規定暨前揭司法院第二七
    五號解釋意旨，本件原告未能舉證證明自己無過失，即應受處罰。是被告依首揭
    行為時所得稅法第一百十四條第一款後段規定，處原告應扣未扣之稅額三倍之罰
    鍰一四八、ＯＯＯ元，於法並無違誤。
五、本件原告雖另主張高雄市十信合作社新興分社係以分社經理為負責人，其非應扣
    繳單位主管，故非本件之扣繳義務人，且高雄市十信合作社業經八十六年十月二
    十四日二十四時起由泛亞銀行概括承受，是原高雄市十信合作社之資產負債、權
    利義務應由泛亞銀行概括承受，而概括承受應含公法之債務暨衍生之各項罰款云
    云。然查，高雄市十信合作社給付於訴外人曾士芬之時間，係於八十六年十月二
    十四日二十四時泛亞銀行概括承受高雄市十信合作社之前，而原告於泛亞銀行概
    括承受前係高雄市十信合作社之負責人，此參諸卷附高雄市十信合作社八十五年
    度財政部高雄市國稅局各類所得資料申報書影本數紙其「扣繳義務人」均載明為
    原告自明，是系爭利息所得之扣繳義務人應為原告，而非高雄市十信合作社，更
    與新興分社負責人係屬何人並無關連，又有關利息所得綜合所得稅扣繳之權利義
    務既僅及於原告，而不及於高雄市十信合作社，則本件負有因應扣未扣繳稅款而
    應受行政罰之對象，當屬原告而非屬法人之高雄市十信合作社甚明。是以泛亞銀
    行所概括承受者係為高雄市十信合作社之權利義務，非為原告之權利義務，原告
    自不得因泛亞銀行概括承受高雄市十信合作社之權利義務而免其責任，是原告為
    行為時所得稅法第八十九條第一項第二款所指之扣繳義務人，應無疑義。從而，
    原告所訴各節，尚難憑採。
六、綜上所述，本件原告未依首揭行為時各類所得扣繳率標準第三條第四款規定，對
    於給付曾士芬系爭利息所得二五四、六三七元，按給付額扣繳百分之二十稅款即
    五Ｏ、九二七元（僅扣繳稅款一、五六二元），經被告責令原告限期補繳應扣未
    扣之稅款四九、六三五元後，仍未於期限內補繳，被告乃依行為時所得稅法第一
    百十四條第一款規定，按應扣未扣之稅額處三倍之罰鍰一四八、ＯＯＯ元，並無
    不合；復查決定、訴願決定均予維持，核無違誤。原告訴請撤銷訴願決定及原處
    分（含復查決定）為無理由，應予駁回。又本件事證已臻明確，兩造其餘論述，
    因與判決之結果不生影響，不予贅述，併此敘明。
七、據上論結，本件原告之訴為無理由，依行政訴訟法第一百九十五條第一項後段、
    第九十八條第三項前段、第二百十八條，民事訴訟法第三百八十五條第一項前段
    ，判決如主文。
中      華      民      國    九十二    年      五      月      三十    日
                              高雄高等行政法院第三庭
                                          審判長法官  江幸垠
                                          法      官  戴見草
                                          法      官  林石猛
右為正本係照原本作成。
如不服本判決，應於判決送達後二十日內向本院提出上訴書狀，其未表明上訴理由者
，應於提起上訴後二十日內向本院提出上訴理由書（須按對造人數附繕本）；如於本
判決宣示或公告後送達前提起上訴者，應於判決送達後二十日內補提上訴理由書（須
附繕本）。未表明上訴理由者，逕以裁定駁回。
提起上訴應預繳送達用雙掛號郵票七份（每份三十四元）。
中      華      民      國    九十二    年      五      月      三十    日
                                          法院書記官  洪美智


司法院資訊處製作；財團法人民間司法改革基金會備份。
